臺灣彰化地方法院刑事裁定　　　　　　 96年度交聲字第289號
原處分機關　交通部公路總局台中區監理所彰化監理站
異　議　人
即受處分人　乙○○
上列受處分人因違反道路交通管理處罰條例案件，對於交通部公
路總局臺中區監理所彰化監理站中華民國96年4 月4 日所為之處
分（原處分案號：彰監四字第裁64-Z00000000號）聲明異議，本
院裁定如下：
    主    文
原處分撤銷。
乙○○不罰。
    理    由
一、按犯罪事實應依證據認定之，無證據不得認定犯罪事實，刑
    事訴訟法第154 條第2 項定有明文。次按法院受理有關交通
    案件，準用刑事訴訟法之規定，復為道路交通管理處罰條例
    第89條前段所明定。又認定犯罪事實所憑之證據，雖不以直
    接證據為限，間接證據亦包括在內，然而無論直接或間接證
    據，其為訴訟上之證明，須於通常一般之人均不致有所懷疑
    ，而得確信其為真實之程度者，始為據為有罪之認定，倘其
    證明尚未達到此一程度，而有合理之懷疑存在以致事實審法
    院無從取有罪之確信時，即應由法院為諭知被告無罪之判決
    ，亦即刑事訴訟法上法院認定事實之最重要原則「認定被告
    有罪，就該有罪事實不能有任何之合理懷疑存在」，於法院
    審理行為違反道路交通管理處罰條例案件，自當有其適用。
    易言之，法院於審理行為人違反道路交通管理處罰條例案件
    ，於為事實之認定時，如就原處分機關所認定行為人違規之
    事實仍有合理之懷疑，而無法確信行為人確有該當道路交通
    管理處罰條例各該處罰條文之構成要件事實時，即應依訴訟
    法上待證事實「倘有懷疑，則應從被告之利益作解釋」之證
    據法則，作對受處分人有利之認定。
二、原處分機關處分意旨略以：異議人即受處分人乙○○於民國
    95年12月24日晚間，駕駛拾號咖啡店所有、車號2900-N
    S 號自用小客車，沿國道三號高速公路南下行駛，至同日晚
    間8 時31分許，行經該路段150.8 公里處時，因「駕駛執照
    業經註銷仍駕駛小型車」之事實，經內政部警政署國道高速
    公路警察局第七警察隊大甲分隊員警，以受處分人違反道路
    交通管理處罰條例第21條第1 項第4 款（原舉發通知單誤載
    為第21條第1 項第1 款）之規定掣單舉發（原舉發通知單號
    碼：公警局交字第Z00000000 號），嗣原處分機關再據以前
    揭條文之規定，裁處異議人新臺幣12,000元，於法應無不合
    。
三、異議意旨略以：異議人即受處分人乙○○否認有何原處分書
    上所載之違規事實，並表示本件違規事件之真正違規者係冒
    用受處分人之姓名、年籍等個人資料，於原舉發通知單上簽
    名、按捺指印，故該舉發通知單上之收受通知聯者簽章欄所
    載，均非受處分人本人之簽名及指印，爰依法聲明異議等語
    。
四、經查：
（一）證人即舉發本件違規行為之員警甲○○於本院96年4 月25
      日訊問程序中證述：「當時之駕駛人並沒有攜帶任何證件
      ，因為時間已久，我對於駕駛人的印象模糊不清了，但我
      有請駕駛人在前一張違規單的背後空白處書寫駕駛人的年
      籍資料及按捺指印，以供日後比對。我們從車號上查詢就
      可以查得車主的姓名、住址，所以舉發通知單上的車主姓
      名及地址是我們透過電腦查詢，當場填寫上去的。」、「
      車號2900-NS 號自小客車之車主是拾號咖啡店，駕駛
      人與車主不同的情形是很常見，所以才沒有特別的去詢問
      。」、「我不認識受處分人，我也沒有印象是否有見過受
      處分人。」等語，是證人甲○○所攔停之違規對象是否確
      為受處分人，實有疑義。
（二）又受處分人所領有之國民身分證，確曾分別於87年2 月 4
      日、88年3 月22日申請遺失補發，此有彰化縣線西鄉戶政
      事務所96年5 月10日線鄉戶字第0960000754號函及所檢附
      之補領申請書在卷可稽；另受處分人所領有之汽、機車駕
      駛執照，亦確曾於88年至95年間分別申請遺失補發各2 次
      ，此有交通部公路總局臺中區監理所彰化監理站96年5 月
      11日中監彰字第0960011160號函及所檢附之異動基本資料
      存卷可參，是受處分人所稱曾遺失證件乙情，應非虛言。
（三）再本院將原舉發通知單，與聲明異議狀、指紋卡片上之受
      處分人「乙○○」之簽名筆跡及指紋，送請內政部警政署
      刑事警察局，依放大檢視及特徵比對法鑑定之結果，原舉
      發通知單上「乙○○」之簽名筆跡及名下指紋，均與本件
      受處分人乙○○之簽名筆跡及指紋不相符合；且原舉發通
      知單上「乙○○」之簽名筆跡及名下指紋，經輸入電腦析
      鑑之結果，與內政部警政署刑事警察局檔存案外人「黃耀
      緯」指紋卡之左拇指指紋相符，此有內政部警政署刑事警
      察局96年5 月11日刑鑑字第0960061215號鑑定書附卷可憑
      ，是本件之違規行為人應係另有其人。
（四）復依卷內現存證據資料，尚乏積極證據可資認定受處分人
      確有上開違反道路交通管理處罰條例之行為，是自難僅以
      員警上開舉發行為逕為不利受處分人之認定。原處分機關
      未予詳查，認定受處分人有前述駕駛汽車違規之情事，遽
      予裁罰，即難認為允當。本件異議人之異議為有理由，自
      應由本院將原處分撤銷，並另為不罰之諭知，以資適法。
      至「黃耀緯」另涉刑法偽造文書罪嫌，當另函送臺灣彰化
      地方法院檢察署偵辦，併此敘明。
五、據上論斷，應依道路交通管理處罰條例第87條第2 項，道路
    交通案件處理辦法第20條前段，裁定如主文。
中　　華　　民　　國　　96　　年　　5 　　月　　22　　日
　　　　　　　　  交通法庭      法　官　林秉暉
以上正本證明與原本無異。
如不服本裁定，應於裁定送達後 5日內向本院提出抗告狀（須附
繕本）。
中　　華　　民　　國　　96　　年　　5 　　月　　24　　日
　　　　　　　　　　　　  　　　書記官　梁高賓
